臺灣臺南地方法院刑事判決
110年度易字第169號
公  訴  人  臺灣臺南地方檢察署檢察官
被      告  李靜潔



上列被告因詐欺案件，經檢察官提起公訴（109年度偵字第16623
號），本院判決如下：
    主  文
甲○○無罪。
    理  由
一、公訴意旨略以：被告甲○○因「外送茶」服務而與丙○○相識，進而與告訴人丙○○交往。詎被告甲○○明知自己並無償還借款之意願與能力，意圖為自己不法之所有，基於詐欺之犯意，於民國109年7月間，向告訴人丙○○謊稱負債很多、清償銀行欠款等語，藉此博取同情，致告訴人丙○○誤信為真，而陷於錯誤，於如附表所示之時間，以如附表所示之方式，交付如附表所示之金錢給甲○○。嗣於同年8月10日，告訴人丙○○察覺有異，報警處理，始悉上情。因認被告涉犯刑法第339條第1項詐欺取財罪嫌。
二、按犯罪事實應依證據認定之，不能證明被告犯罪或其行為不
    罰者，應諭知無罪之判決，刑事訴訟法第154條第2項、第30
    1條第1項分別定有明文。又認定不利於被告之事實，須依積
    極證據，苟積極證據不足為不利於被告事實之認定時，即應
    為有利於被告之認定，更不必有何有利之證據；另認定犯罪
    事實所憑之證據，雖不以直接證據為限，間接證據亦包括在
    內，然而無論直接或間接證據，其為訴訟上之證明，須於通
    常一般之人均不致有所懷疑，而得確信為真實之程度者，始
    得據為有罪之認定，倘其證明尚未達於此一程度，而有合理
    性懷疑存在時，即不得遽為被告犯罪之認定（最高法院30年
    上字第816號、76年台上字第4986號裁判意旨參照）。再按
    刑事訴訟法第161條第1項規定：檢察官就被告犯罪事實，應
    負舉證責任，並指出證明之方法。因此，檢察官對於起訴之
    犯罪事實，應負提出證據及說服之實質舉證責任。倘其所提
    出之證據，不足為被告有罪之積極證明，或其指出證明之方
    法，無從說服法院以形成被告有罪之心證，基於無罪推定之
    原則，自應為被告無罪判決之諭知（最高法院92年度台上字
    第128號裁判意旨參照）。
三、公訴意旨認被告涉犯詐欺罪嫌，無非以證人即告訴人丙○○於
    警詢及偵查中之指訴、告訴人所有之彰化銀行安南分行帳號
    00000000000000號帳戶明細、臺南市政府警察局永康分局扣
    押筆錄、扣押物品目錄表、被告郵局帳號00000000000000號
    帳戶明細截圖、彰化銀行安南分行匯款申請書、刑事現場照
    片10張、被告之財團法人金融聯合徵信中心查詢當事人綜合
    信用報告回覆書、被告甲○○於警詢及偵查中之供述等為其主
    要論據。
五、訊據被告固承認其有於前揭時、地向告訴人借款之事實，惟
    堅決否認有何詐欺犯行，辯稱：我與告訴人於109年7月初在
    汽車旅館見面認識，他就有問我為何要做這行，我說是因為
    負債太多、無法負荷，我每月要還朋友、銀行錢，我有問他
    可不可以先借我錢還我朋友，我有說我可能沒有辦法那麼快
    還他，看要不要用性交易的方式做抵銷，丙○○有同意。後來
    是告訴人撞到我，於109年7月26日去德昌藥局買藥，我們才
    成為男女朋友。我有說欠銀行大概多少錢，我還提出銀行的
    資料給他看。我總計欠一百萬出頭之債務，欠銀行40幾萬元
    ，欠朋友60幾萬元。借來的錢我先還朋友，每個月還銀行將
    近1萬元，其中2、3萬元有還銀行。錢是他同意借我的，我
    當初準備要還銀行，但我欠錢的朋友他家有親人過世，我把
    錢先拿去給朋友辦喪事，我也有在LINE告知丙○○第一筆30萬
    元我沒有還給銀行。丙○○於109年8月7日晚上交付的2萬元，
    是丙○○請我先買高鐵的票，我說我現金不夠，我原本想坐客
    運去臺北就好，他說坐高鐵，他會領錢拿給我，所以是在搭
    高鐵之前就把2萬元給我了。我沒有跟告訴人丙○○開口，是
    他主動要支付8月8日、8月9日在臺北遊玩的住宿費、交通費
    、伙食費。丙○○說不用還的5萬元，當時談和解時，我把LIN
    E的對話記錄給調解人員看，告訴人丙○○也同意，所以和解7
    7萬元等語。經查：
(一)被告甲○○因「外送茶」服務而與告訴人丙○○相識，進而交往
    。被告於109年7月間，向告訴人稱負債很多、要清償銀行欠
    款等語，告訴人於如附表編號1至4所示之時間，以如附表編
    號1至4所示之方式，交付如附表編號1至4所示之金錢給被告
    。嗣於同年8月10日，告訴人報警處理等情，業經被告自承
    在卷，核與告訴人丙○○於偵查及本院審理時證述之情節大致
    相符，並有臺南市政府警察局永康分局扣押筆錄、扣押物品
    目錄表暨扣押物品收據1份（警卷第25至31頁）、刑案現場
    照片10張（警卷第33至41頁）、甲○○申設之郵局帳戶匯提款
    紀錄翻拍照片2張（警卷第43頁）、甲○○與告訴人丙○○之fac
    etime、Line對話紀錄1份（警卷第45至51頁）、彰化銀行安
    南分行匯款申請書2紙（警卷第61頁）、車牌000-000號之車
    輛詳細資料報表1紙（警卷第63頁）、甲○○之財團法人金融
    聯合徵信中心查詢當事人綜合信用報告回覆書1份（偵卷第2
    1至27頁）、丙○○申設之彰化銀行安南分行帳戶00000000000
    000號之交易明細1份（偵卷第29至31頁）、中華郵政股份有
    限公司110年6月9日儲字第1100153759號函暨函附被告甲○○
    之交易明細表1份（本院卷第129頁至131頁）、彰化商業銀
    行股份有限公司110年6月15日彰作管字第11020005725號函
    暨函附丙○○之交易明細表1份（本院卷第133頁至139頁）、
    財團法人金融聯合徵信中心110年6月18日金徵（業）字第11
    00004356號函暨函附甲○○之信用卡紀錄資訊1份（本院卷第1
    51至162頁）、花旗(台灣)商業銀行股份有限公司110年6月2
    8日110政查字第81660號函暨函附甲○○106年12月10日至110
    年2月2日還款明細及特殊傳染性肺炎短暫性延期繳款申請書
    1份（本院卷第177至183頁）、德昌藥局109年7月26日電子
    發票及交易明細1紙(被證1)（本院卷第91頁）、高鐵票照片
    1張(被證3)（本院卷第95頁）、被告與告訴人LINE、faceti
    me對話截圖9張（本院卷第101-104、185-193頁）在卷可稽
    ，固堪認定。惟刑法第339條第1項詐欺罪之成立，係以行為
    人意圖為自己或第三人不法所有，以詐術使人將本人或第三
    人之物交付為要件，所謂以詐術使人交付，必須被詐欺人因
    其詐術而陷於錯誤，若所用方法不能認為詐術，亦不致使人
    陷於錯誤，即不構成該罪（最高法院46年台上字第260號判
    決要旨參照），換言之，詐欺罪有前述之獨立要件，並非借
    貸之債務人一有不能還款情形，即可逕認其係犯詐欺罪，從
    而，告訴人雖有給付被告如附表編號1至4所示款項（其中有
    部分確實屬借款，而被告迄未償還，詳下述），參諸上開說
    明，尚不足逕認被告有詐欺取財犯行。
(二)本案關於告訴人給付如附表編號1至4所示款項之原因，據證
    人即告訴人丙○○於警詢時證稱：在約會過程中談到她本身有
    欠債，希望我能幫他還款，我並沒有懷疑他，給對方錢之後
    ，對方還稱有大量債務未還，要我陸續給錢，我在當中有以
    匯錢的方式給對方兩筆（匯款帳號：中華郵政公司、代碼：
    700、帳號：00000000000000)，也有以面交給錢的方式，前
    後給對方金額總共175萬元整。我跟被告在剛開始時是情侣
    關係，後來隨著金錢方面，我開始對他沒有什麼感情，現在
    已無再連絡了（警卷第11至17頁）。於檢事官詢問時證稱：
    (甲○○用什麼方式跟你聯繫？)LINE。他的LINE暱稱就是他本
    名靜潔，我的暱稱是Barserker。甲○○說他開店跟銀行借錢
    ，跟朋友借錢，負債很多，我當時是信任她。(是否知道甲○
    ○做什麼？)外送茶。(甲○○有無說如何償還？)沒有。借期也
    沒有說。我當時是想幫助她，而且交往中。甲○○多次跟我說
    他欠銀行、欠朋友，以欠債為由一直跟我借錢。最後我沒有
    借甲○○錢，她就不跟我聯絡，我才覺得被騙（偵卷第16至17
    頁）。於本院審理時到庭證稱：交往後，被告有跟我說她之
    前有開過店，有欠朋友、銀行錢。被告向我借錢，我沒有問
    被告要借多久。沒有約定何時還錢、利息多少。我有問被告
    借款用途，被告說她要還錢給朋友。接著2次匯款分別是30
    萬元及45萬元，被告也是說她欠朋友、銀行錢，我報警後才
    知悉被告連銀行的錢都沒有還。最後一次拿錢給被告是在我
    們要去臺北那天。因為我家人要我先回臺南，我想說被告那
    邊沒有錢，所以才2萬元給被告。這筆我沒有說清楚。想說
    被告沒錢坐車回來，我也不知道她要在臺北多久。是我主動
    給被告的，(你8月8日回臺南後直到8月10日初次在警局做警
    詢筆錄之期間，你有無先跟被告請求返還之前的欠款？)沒
    有。那是我家人提告的。(被告已經告知你，她因為欠錢而
    跟你借錢，你為何認為被告詐騙？)被告都說要還銀行錢，
    但後來才知道她紀錄上都沒有顯示她有還銀行錢。(你交給
    被告錢，是因為你認為你跟被告是情侶關係，所以主動要幫
    助她減少債務？)是。(提示警卷第47頁LINE對話記錄，對方
    說「對不起，老公」，你說「沒事，老婆」，「你拿錢幫我
    是心甘情願嗎？」是否為被告問你的？）是。（提示本院卷
    第191頁LINE對話記錄，右邊問「你的五萬元要怎麼約？我
    沒有能力還你」，你說「我給妳，沒事，五萬元沒差」，你
    說會跟你談到錢的只有被告，且右邊是你的頭像，這是否為
    你與被告的對話？）是。是給她的意思。（不用還的意思嗎
    ？）是。（你與被告住在旅館時有無發生衝突？）沒有。（
    那你為何突然回來？）我家人打電話給我，說我帳戶的錢都
    不見了，要我馬上回去。我因為太累，所以是隔天才回臺南
    等語（本院卷第222至255頁）。又參被告與告訴人之LINE對
    話紀錄，內容如下表所示：
被告：對不起 被告：老公 告訴人：沒事 老婆 告訴人：明天或後天再約吃早餐 被告：你拿錢幫我是心甘情願的嗎..... 告訴人：當然心甘情願啊 告訴人：怎了 突然這樣 被告：我怕你亂想啊..... 告訴人：不會啊 告訴人：我想要的妳都有給我 告訴人：我會想辦法讓你不會離開我 被告：真讓人感動 告訴人：嗯 你是我的啊 
　　由此可證被告所辯如附表編號1至3所示款項，係向告訴人借
    款要還朋友欠款及欠銀行債務，被告與告訴人於109年8月8
    日同遊臺北，亦有高鐵車票照片1張在卷可稽（警卷第47頁
    ），被告所辯：附表編號4所示2萬元係被告與告訴人至臺北
    遊玩之交通、住宿費等一事，尚非全然虛妄。
(三)告訴人為借款之貸與人，其與借用人之關係或借用人之資力
    等因素作為出借款項與否之基礎；佐以被告與告訴人於斯時
    為交往中之男女朋友之事實，為證人即告訴人所證述在卷，
    可見其等間之感情具有相當之基礎，則告訴人基於與被告間
    之情誼，始同意出借款項，並於附表編號2、3所示之間匯款
    至被告所有之前揭帳戶。被告就如附表編號1至3所示款項既
    對告訴人言明係借款之意，借款之用途究係作為償還朋友欠
    款，或是償還銀行債務，應非必要考量之要素。被告對於其
    經濟狀況不佳需借款償債之情據實以告，實難認被告有以詐
    術致告訴人陷於錯誤。
(四)告訴人於109年8月8日與被告同遊臺北，告訴人於109年8月9
    日先行返回臺南，告訴人於109年8月7日先交付被告如附表
    編號4所示2萬元，以供被告與告訴人至臺北支付高鐵票、住
    宿費，被告確實將款項用於購買車票及與告訴人旅遊、住宿
    所用，此筆2萬元是告訴人主動給被告之情，已據告訴人證
    述如前，故如附表編號4所示2萬元亦難認被告有施用詐術。
(五)又告訴人於109年8月10日即對被告提出詐欺告訴，於提告前
    未曾向被告請求返還之前的欠款，業據告訴人證述如前，本
    案之清償期尚未屆至，實無從證明被告有屆期不清償借款之
    事實。被告向告訴人借款等債務均未約定清償期，且告訴人
    明知被告經濟狀況不佳，仍應允借款予被告80萬元，則告訴
    人已知悉被告經濟狀況不佳之情事，而仍願意貸與被告款項
    等行為，實難認被告有何施用詐術致告訴人陷於錯誤之情事
    。
(六)被告與告訴人調解成立，有本院本院110年度南司刑移調字
    第144號調解筆錄1份在卷可參（見本院卷第51至52頁），被
    告於110年4月15日還10萬元，自同年5月到11月每月按時於
    每月15日返還告訴人2萬元之事實，亦據告訴人陳述明確，
    並有臺北富邦銀行存入存根、郵政跨行申請書8張附卷可參
    。況被告於案發之際，係以真實名字與告訴人交往，款項匯
    入之帳戶亦為被告本人之郵局帳戶，有上開甲○○申設之郵局
    帳戶匯提款紀錄翻拍照片2張（警卷第43頁），顯見被告並
    未隱匿姓名逃避追索，自不能以被告事後無法清償債務，即
    謂被告自始有詐欺之故意。告訴人於貸與款項當時與被告正
    為交往中之男女朋友，業據告訴人陳明如前，本院衡酌男女
    雙方在交往期間，相互間難免有財物或金錢之往來，惟究竟
    係基於何種原因交付，未可一概而論。若謂一俟終止交往，
    即認對方係以詐術之手段，使他方陷於錯誤而交付財物，則
    所有男女間之交往，將陷於不得收受任何饋贈或財物相互往
    來之情況，殊非事理之常。
六、綜上所述，本件現有之證據，就告訴人於如附表編號1至4所
    示之時間，各交付或匯予被告如附表各編號「金額」欄所示
    之金錢，僅足認定係屬一般之民事糾葛，自應循民事訴訟途
    徑解決，此部分事實尚難遽認被告有何施用詐術，使告訴人
    陷於錯誤而交付財物之情形。參照前揭說明，即難以刑法第
    339條第1項之詐欺取財罪相繩。此外復查無其他積極確切證
    據，足認被告有何公訴人所指之詐欺取財犯行，既不能證明
    被告犯罪，自應為被告無罪之諭知。
據上論斷，應依刑事訴訟法第301條第1項，判決如主文。
本案經檢察官黃莉琄提起公訴，檢察官乙○○到庭執行職務。　
中　　華　　民　　國　　110 　年　　12　　月　　 8　　日
                刑事第十三庭    審判長法  官  鄭彩鳳
                                      法  官  陳威龍
                                      法  官  王惠芬　
以上正本證明與原本無異。
如不服本判決應於收受送達後20日內向本院提出上訴書狀，並應
敘述具體理由；其未敘述上訴理由者，應於上訴期間屆滿後20日
內向本院補提理由書（均須按他造當事人之人數附繕本）「切勿
逕送上級法院」。
                                      書記官　陳杰瑞
中　　華　　民　　國　　110 　年　　12　　月　　 8　　日
附表：（民國/新臺幣）
編號 時間 地點 交付方式 金額 1 109年7月24日晚間某時許 臺南市○○區○○○路00○0號麥當勞-永康中正北店 現金交付 5、6萬元 2 109年7月27日10時37分許 臺南市○○區○○路○段000號彰化銀行安南分行 匯款至被告郵局帳號00000000000000號帳戶 30萬元 3 109年7月28日10時7分許 同上 同上 45萬元 4 109年8月7日晚間某時許 臺南市○○區○○路000號全家永康車行店 現金交付 2萬元